【裁判字號】    99,輔宣,4
【裁判日期】    990607
【裁判案由】    輔助宣告事件
【裁判全文】
臺灣基隆地方法院民事裁定               99年度輔宣字第4號
聲  請  人  乙○○
相  對  人  丙○○
利害關係人  甲○○
上列聲請人對於相對人聲請輔助宣告事件，本院裁定如下：
    主      文
宣告丙○○（男，民國○○年○○月○○日生，身分證統一編號：Ｚ000
000000號）為受輔助宣告之人。
選定乙○○（女，民國○○年○月○○日生，身分證統一編號：Ｚ0000
00000號）為受輔助宣告之人丙○○之輔助人。
指定甲○○（女，民國○○年○月○日生、身分證統一編號：Ｚ00000
0000號）為會同開具財產清冊之人。
聲請費用新臺幣壹仟元由受輔助宣告之人負擔。
    理    由
一、聲請意旨略以：聲請人為相對人之姐，相對人自民國91年 7
    月起罹患精神分裂症，雖延醫診治但不見起色，致其為意思
    表示或受意思表示，或辨識其意思表示效果之能力，顯有不
    足，為此依法聲請宣告相對人為受輔助宣告之人等語。
二、按對於因精神障礙或其他心智缺陷，致其為意思表示或受意
    思表示，或辨識其意思表示效果之能力，顯有不足者，法院
    得因本人、配偶、四親等內之親屬、最近 1年有同居事實之
    其他親屬、檢察官、主管機關或社會福利機構之聲請，為輔
    助之宣告；又受輔助宣告之人，應置輔助人；另法院為輔助
    之宣告時，應依職權就配偶、四親等內之親屬、最近 1年有
    同居事實之其他親屬、主管機關、社會福利機構或其他適當
    之人選定 1人或數人為輔助人，並同時指定會同開具財產清
    冊之人；再者，法院選定輔助人時，應依受輔助宣告之人之
    最佳利益，優先考量受輔助宣告之人之意見，審酌一切情狀
    ，並注意下列事項：一受輔助宣告之人之身心狀態與生活及
    財產狀況。二受輔助宣告之人與其配偶、子女或其他共同生
    活之人間之情感狀況。三輔助人之職業、經歷、意見及其與
    受輔助宣告之人之利害關係。四法人為輔助人時，其事業之
    種類與內容，法人及其代表人與受輔助宣告之人之利害關係
    ，民法第15條之1第1項、第1111條第1項、第1111條之1、第
    1113條之1分別定有明文。
三、經查：
  (一)聲請人上開主張，業據其提出戶籍謄本、診斷證明書為證，
    又臺灣士林地方法院法官於鑑定人即國軍北投醫院（以下簡
    稱北投醫院）江國棟醫師前訊問相對人時，相對人雖得應答
    ，然相對人對於詢以到北投醫院的原因，相對人答稱不知道
    ，並陳述與上開問題無關之內容（見臺灣士林地方法院99年
    3 月17日非訟事件筆錄）；另本院為審驗相對人之心神狀況
    ，囑託臺灣士林地方法院代為選任北投醫院進行鑑定，醫學
    診斷相對人為精神分裂症，司法診斷略以：「一1.個案自民
    國86年起發病，後續因服藥不規則、精神症狀惡化及攻擊家
    人而多次住院，診斷為精神分裂症，現仍住院治療中。…二
    、…雖個案鑑定時其行為無受到妄想、幻覺症狀影響，但考
    量個案目前智能為輕度智能不足之程度，再加上本次住院前
    及住院初期仍有明顯精神症狀與因病識感不佳導致多次住院
    。故判斷個案辨識其意思表示效果之能力顯有不足，在金錢
    管理上需要他人之協助。」等情，有北投醫院99年 4月26日
    醫投行政字第0990000864號函附司法鑑定書在卷可稽，足認
    相對人確因精神障礙，致其為意思表示或受意思表示，或辨
    識其意思表示效果之能力，顯有不足，聲請人聲請對相對人
    為輔助之宣告，為有理由，應予准許。
  (二)聲請人主張其為相對人之姐，業據聲請人提出戶籍謄本在卷
    可參，本院審酌聲請人與相對人關係密切，目前負責處理相
    對人的事務，復有擔任相對人輔助人之意願，且有相當之智
    識能力及工作經驗，因認由聲請人擔任監護人，應符合相對
    人之最佳利益，爰選定聲請人為相對人之監護人。另利害關
    係人甲○○為相對人之母，在相對人未住院時，與相對人同
    住，並指定利害關係人甲○○為會同開具財產清冊之人。
四、依民事訴訟法第608 條第1 項裁定如主文。
中    華    民    國    99    年    6     月    7     日
                  家事法庭法  官  陳湘琳
以上正本係照原本作成。
如不服本裁定關於選定輔助人及指定會同開具財產清冊之人等部
分，應於送達後10日內，向本院提出抗告狀，並繳納抗告費新台
幣1,000元；其餘關於輔助宣告之部分，不得抗告。
中    華    民    國    99    年    6     月    7     日
                          書記官  張慧儀

司法院資訊處製作；財團法人民間司法改革基金會備份。
